【裁判字號】    98,交聲,2679
【裁判日期】    981013
【裁判案由】    聲明異議
【裁判全文】
臺灣臺中地方法院交通事件裁定        98年度交聲字第2679號
原處分機關    交通部公路總局臺中區監理所豐原監理站
異  議  人    甲○○
即受處分人
上列受處分人因違反道路交通管理處罰條例案件，對於交通部公
路總局臺中區監理所豐原監理站於民國98年8月6日所為之處分（
原處分案號：豐監稽違字第裁63-Z00000000號裁決書）聲明異議
，本院裁定如下：
    主    文
原處分關於吊扣大貨車普通駕駛執照壹年部分撤銷。
前項撤銷部分，甲○○普通小型車駕駛人駕駛自用一般小客貨車
，經測定酒精濃度超過規定標準，吊扣小型車駕駛執照壹年。
    理    由
一、按汽車駕駛人，駕駛汽車經測試檢定酒精濃度超過規定標準
    者，處新臺幣（下同）1萬5千元以上6萬元以下罰鍰，並當
    場移置保管其車輛及吊扣其駕駛執照1年，道路交通管理處
    罰條例第35條第1項第1款定有明文。又按道路交通管理處罰
    條例第68條業於民國（下同）94年12月14日修正，並自95年
    3 月1日施行，修正前之道路交通管理處罰條例第68條規定
    ：「汽車駕駛人，因違反本條例及道路交通安全規則之規定
    ，受吊扣或吊銷駕駛執照處分時，吊扣或吊銷其持有各級車
    類之駕駛執照。」，而修正後之道路交通管理處罰條例第68
    條規定：「汽車駕駛人，因違反本條例及道路交通安全規則
    之規定，受吊銷駕駛執照處分時，吊銷其持有各級車類之駕
    駛執照。」。經查，該條文修正前，其原提案修正條文為：
    「汽、機車駕駛人，因違反本條例及道路交通安全規則之規
    定，受吊扣或吊銷駕駛執照處分時，吊扣或吊銷其違法或違
    規當時所駕駛車輛之駕駛執照。」，立法理由略以：「原條
    文將違法或違規駕駛人所持有各級車類之駕駛執照一併吊扣
    或吊銷，失之過酷，影響人民工作及生活甚鉅，爰修正之」
    等語，是以其立法意旨在於違規行為對道路交通秩序之維持
    及道路交通安全已生較大之影響，故規定吊扣或吊銷其持有
    各級車類之駕駛執照，以限制其繼續駕車行駛道路之權利，
    其係屬駕駛行為之限制，並不因所持駕駛執照種類不同而有
    所差異。而最後通過之修正條文，係將道路交通管理處罰條
    例第68條原有條文中之【吊扣或】三字刪除各情，有立法院
    交通委員會94年10月5日台立交字第0942400153號函附道路
    交通管理處罰條例第68條審查報告可參（參立法院公報第94
    卷第70期第135至138頁）。則參照上開立法理由及立法經過
    ，依修正後之條文，依上開規定受【吊銷駕照】處分者，仍
    維持吊銷其持有各級車類之駕駛執照，至於，受【吊扣駕照
    】處分者，則僅【吊扣】其違法或違規當時所駕駛車輛之駕
    駛執照，不再吊扣其持有各級車類之駕駛執照，此觀之立法
    理由及立法經過至明。
二、原處分機關交通部公路總局臺中區監理所豐原監理站略以：
（一）異議人即受處分人甲○○於98年8月6日13時58分許，駕駛
      車牌號碼WV-4558號自用一般小客貨車，在國道三號南下
      158.7公里處，因酒後駕車，測得呼氣值為0.37MG/L之違
      規情形，經國道公路警察局第七警察隊大甲分隊員警依違
      反道路交通管理處罰條例第35條第1項第1款之規定以公警
      局交字第Z00000000號當場製單舉發。
（二）又汽車駕駛人因違反道路交通管理處罰條例第35條規定受
      吊扣駕駛執照處分，如無當時駕駛車種之駕駛執照，仍應
      吊扣其持有其他車種之駕駛執照，主要係考量其違規行為
      對道路交通秩序之維持及道路交通安全已生較大影響，基
      於一人一照之原則，故吊扣其持有之駕駛執照，以限制其
      繼續駕車行駛道路之權利，係屬駕駛行為之限制，非因其
      駕駛車類不同而有所差異。準此，異議人於前揭時、地違
      反道路交通管理處罰條例第35條第1項第1款規定，經內政
      部警政署國道公路警察局第七警察隊大甲分隊員警舉發，
      遂於98年8月6日以豐監稽違字第裁63-Z00000000號裁決書
      裁處罰鍰1萬9千5百元整，吊扣汽車駕駛執照12個月（其
      領有大貨車普通駕駛執照），並施以道安講習等語。
三、本件聲明異議意旨略以：依道路交通管理處罰條例第68條業
    已修除吊扣各級駕照，伊因駕駛自小客貨車違規被吊扣普通
    大貨車駕照為裁罰不當，是請求撤銷原處分關於吊扣駕照一
    年部分等語。
四、經查：
（一）本件異議人於98年8月6日13時58分許，駕駛車牌號碼WV-4
      558號自用一般小客貨車，在國道三號南下158.7公里處，
      因酒後駕車，測得呼氣值為0.37MG/L之違規情形，經國道
      公路警察局第七警察隊大甲分隊員警依違反道路交通管理
      處罰條例第35條第1項第1款之規定以公警局交字第Z00000
      000號當場製單舉發，並由異議人親自簽收等情，為異議
      人所不否認，並有國道公路警察局第七警察隊大甲分隊員
      警於98年8月6日掣開舉發違反道路交通管理事件通知單影
      本在卷可稽，是異議人飲用酒類後，於上開時、地駕駛前
      揭自用一般小客貨車之事實，應堪認定。
（二）又異議人之違規行為係發生於98年8月6日，自應依修正後
      之道路交通管理處罰條例第68條裁處。且修正後道路交通
      管理處罰條例第68條之規定，既將「吊扣」等字刪除，是
      依前開說明，駕駛人受吊扣駕駛執照處分時，不再吊扣其
      持有各級車類之駕駛執照，故原處分機關於作成吊扣駕駛
      執照處分時，應就行為人所應吊扣之駕駛執照種類予以限
      定，始符合依法行政原則。查異議人為本件違規時係駕駛
      自用一般小客貨車，此有國道公路警察局第七警察隊大甲
      分隊員警依違反道路交通管理處罰條例第35條第1項第1款
      之規定以公警局交字第Z00000000號掣開之舉發通知單附
      卷可憑，則揆諸前開說明，其依法所受之處分應為限制其
      駕駛自用一般小客貨車之權利，即吊扣其小型車駕駛執照
      ，原處分機關未審酌及此，逕為裁罰，即難認為允當。從
      而本件異議人之異議為有理由，爰撤銷原處分關於「吊扣
      大貨車普通駕駛執照12個月」部分，並就撤銷部分改諭知
      如主文第2項所示之處罰。至原處分機關另裁處受處分人
      罰鍰及施以道安講習部分，聲明異議意旨並未指摘及此，
      本院即無由就罰鍰部分處分併予審酌，附此敘明。
五、至四合一駕照如何「吊扣」其中一部分，係屬執行方式之問
    題，但不能因執行稍有困難，即置立法修正通過之條文不予
    遵守適用，併予敘明。
據上論斷，應依道路交通管理處罰條例第87條第2項，道路交通
案件處理辦法第20條之規定，裁定如主文。
中    華    民    國    98    年    10    月    13    日
                        交通法庭   法  官  莊秋燕
以上正本證明與原本無異。
如不服本裁定應於送達後五日內向本院提出抗告狀。
                                   書記官  楊賀傑
中    華    民    國    98    年    10    月    13    日


司法院資訊處製作；財團法人民間司法改革基金會備份。
